【裁判字號】    95,易,1220
【裁判日期】    950929
【裁判案由】    竊盜
【裁判全文】
臺灣高雄地方法院刑事判決              95年度易字第1220號
公  訴  人  臺灣高雄地方法院檢察署檢察官
被      告  甲○○
                    （現羈押於臺灣高雄看守所）
上列被告因竊盜案件，經檢察官聲請簡易判決處刑（95年度偵字
第14341 號）及移送併辦（95年度偵字第16151 、16650 號），
本院認為不宜以簡易判決處刑（95年度簡字第3927號），改依通
常程序審理，判決如下：
    主  文
甲○○共同連續攜帶兇器竊盜，累犯，處有期徒刑壹年。扣案貼
附編籤紙之機車鑰匙貳支，及未扣案手提袋壹只，均沒收。
    事  實
一、甲○○前於民國93年間，因竊盜案件經法院判處有期徒刑8
    月確定，復於94年間，再因竊盜案件經法院判處有期徒刑3
    月確定，2 者接續執行，於93年12月3 日入監服刑，94年10
    月19日縮刑期滿執行完畢（後50日執行拘役，惟不影響本案
    構成累犯之認定）。詎不知悔改，猶仍基於意圖為自己不法
    所有之概括犯意，連續：
(一)於95年5 月1 日下午1 時40分許，騎乘車牌號碼NA2-827 號
    機車搭載具犯意聯絡之劉滿堂，共同前往高雄縣鳳山市Ｄ型
    國宅Ｈ棟8 樓，並推由甲○○負責待在8 樓電梯口把風，劉
    滿堂則先執客觀上足對人之生命、身體安全構成威脅，可供
    兇器使用之美工刀1 支切斷輸水帶前方，繼將經拆下之銅製
    接頭2 只（併辦意旨書誤載為3 只）放入自有手提袋內，予
    以竊取得手，甲○○、劉滿堂2 人（下稱甲○○等2 人）旋
    搭乘電梯抵達1 樓而欲離開，適因大樓管理員丙○○透過監
    視畫面查覺甲○○等2 人行跡有異，遂守候在1 樓電梯出口
    處加以攔阻，甲○○等2 人先係向丙○○佯稱劉滿堂所有手
    提袋內之物品，乃係渠等自外處攜入者，繼則於丙○○檢查
    手提袋，無暇兼顧甲○○等2 人動向之際，趁隙由甲○○騎
    原車搭載劉滿堂逃離現場，丙○○乃記下車號報警循線查悉
    全情。
(二)於同月21日晚間6 時30分許，在高雄市苓雅區○○○路103
    巷40號前，以自有貼附編籤紙之機車鑰匙1 支開啟機車電門
    鎖發動引擎之方式，竊取許麗香所有車牌號碼VQL-717 號之
    輕型機車1 輛，得手後供己作為交通工具使用。嗣旋於同日
    晚間7 時0 分許，甲○○騎乘該機車搭載不知情之吳榮哲行
    經高雄市苓雅區○○○路與林德街口之際，為警當場查獲，
    並扣得甲○○所有貼附編籤紙、供竊取該車使用之上開機車
    鑰匙1 支。
(三)於同年6 月1 日下午3 時前某時，與同具犯意聯絡之王建昌
    ，2 人共同在高雄市前鎮區鎮○○街395 巷36號前，由王建
    昌負責把風，甲○○則以自有貼附編籤紙之機車鑰匙1 支開
    啟機車電門鎖發動引擎之方式，竊取乙○○所有、引擎號碼
    4UF402420 號（原懸掛XOD-266 號車牌）之普通重型機車1
    輛（下稱上開重型機車），得手後作為交通工具使用。
(四)於同月16日下午1 時35分許，與同具犯意聯絡之王建昌，2
    人共同在高雄市○鎮區○○路70號之汽機車地下停車場，由
    王建昌負責把風，甲○○則執客觀上足對人之生命、身體安
    全構成威脅，可供兇器使用之老虎鉗1 支，旋開螺絲，而將
    己○○所有機車原附掛之車牌號碼XGD-063 號車牌1 面卸下
    而竊取之，得手後即掛附在上開重型機車之上。嗣於同月18
    日下午2 時45分許，王建昌騎乘上開重型機車搭載甲○○行
    經高雄市鎮278 號前之際，為警當場查獲，並扣
    得甲○○所有貼附編籤紙、供竊取上開重型機車使用之機車
    鑰匙1 支。
二、案經高雄市政府警察局苓雅分局報請臺灣高雄地方法院檢察
    署檢察官偵查後，聲請簡易判決處刑及移送併辦。
    理  由
壹、證據能力方面
    證人即同遭查獲之吳榮哲，證人即共同正犯王建昌、劉滿堂
    ，證人即被害人丁○○，乙○○、己○○於警詢中之陳述，
    及卷附扣押物品目錄表、贓物認領保管收據等件，均經被告
    甲○○同意作為證據使用；本院審酌卷內並無事證顯示各該
    陳述之作成時、地與週遭環境，有何致令陳述內容虛偽、偏
    頗之狀況後，也認為適當，依刑事訴訟法第159 條之5 第1
    項之規定，為傳聞法則之例外，均應有證據能力，合先敘明
    。
貳、實體方面
一、訊據被告甲○○對於事實欄一（二）至（四）所示之犯行均
    坦承不諱；另就其曾於事實欄一（一）所示時點，與劉滿堂
    共同前去高雄縣鳳山市Ｄ型國宅，及劉滿堂並曾下手竊取物
    品等節，亦不爭執，惟矢口否認其與劉滿堂有何行竊之犯意
    聯絡與行為分擔，而辯稱：我與劉滿堂認識約2 個月，平日
    沒有密切往來，當天我們是在路上偶遇，因為劉滿堂沒有車
    子，就約我一起去向他的友人催討欠款，到了該國宅Ｈ棟8
    樓，劉滿堂就要我在電梯口等，劉滿堂行竊之經過我不知情
    ，我並沒有一起偷云云。經查：
(一)就事實欄一（二）至（四）之犯行部分，被告之自白核與證
    人吳榮哲之警詢中陳述及偵查中結證（高雄市政府警察局苓
    雅分局刑案偵查卷，下稱警一卷，第5 至8 頁；臺灣高雄地
    方法院檢察署95年度偵字第14341 號卷，下稱偵一卷，第23
    頁），證人即共同正犯王建昌之第2 次警詢中陳述及偵查中
    結證（高雄市政府警察局刑案偵查卷，下稱警三卷，第5 至
    8 頁；臺灣高雄地方法院檢察署95年度偵字第14341 號卷，
    下稱偵三卷，第4 至5 頁），俱相一致，另與證人即被害人
    丁○○、乙○○、己○○於警詢中陳述之失竊情節（警一卷
    第9 至10頁、警三卷第12至19頁），也大致相符，此外，復
    有扣押物品目錄表共2 份（警一卷第23頁、警三卷第27頁）
    、贓物認領保管收據共3 份（警一卷第16頁、警三卷第31至
    32頁）、查獲現場照片共8 張（警一卷第25至26頁、警三卷
    第43至44頁）、車籍作業查詢認可資料3 份（警一卷第36頁
    、警三卷第45至48頁）等件在卷可稽。足認被告此部分之自
    白與事實相符，可堪採為認定被告有罪之依據，被告此部分
    犯行之事證已然明確。至吳榮哲於95年5 月21日晚間7 時0
    分許，雖與被告併遭查獲，惟卷內除被告前後明顯不一之警
    詢中陳述外，別無其他事證足資認明吳榮哲就行竊車牌號碼
    VQL-717 號之輕型機車乙節，與被告存有犯意聯絡與行為分
    擔，本院自無由憑該顯有瑕疵可指之被告警詢中陳述，遽認
    吳榮哲確曾參與此部分竊盜犯行，也併指明。
(二)被告於95年5 月1 日下午1 時40分許，以車搭載劉滿堂前去
    高雄縣鳳山市Ｄ型國宅，且劉滿堂並曾以美工刀1 把資為工
    具，竊取該處Ｈ棟8 樓之銅製接頭2 只，而在劉滿堂下手行
    竊之期間，被告則均待在8 樓電梯口處，嗣2 人於離去時，
    適遭管理員丙○○攔阻，惟2 人先向丙○○佯稱隨身所帶手
    提袋內之物品乃係自行攜入，繼則於丙○○檢查之際，留下
    內裝有竊得銅製接頭之該只手提袋，由被告騎原車搭載劉滿
    堂逕自離去，丙○○遂記下車號報警查獲被告2 人各情，為
    被告所不爭執，且分經劉滿堂於警詢中陳稱：我於95年5 月
    1 日下午1 時50分許，在高雄縣鳳山市Ｄ型國宅8 樓將2 個
    銅製接頭放入手提袋而竊取之，該次是由被告騎乘車牌號碼
    FUR-458 號機車載我前去的，我們要離開時被管理員發現，
    就把銅製接頭留下逃離現場（高雄縣政府警察局鳳山分局刑
    案偵查卷宗，下稱警二卷，第1 至3 頁）；證人丙○○於偵
    查中結稱：在95年5 月1 日前，我們社區（指高雄縣鳳山市
    Ｄ型國宅）輸水帶的銅製接頭就陸續遭竊，但當天早上我在
    各地巡邏檢查時，Ｇ、Ｈ棟的銅製接頭都還是完整的，午飯
    後我再去巡邏檢查時，由Ｈ棟1 樓監視器發現到有2 個人（
    指被告與劉滿堂，下同）先搭乘電梯直上16樓，繼而又轉往
    8 樓停留一陣子，行跡可疑，我就守候在1 樓電梯口，等該
    2 人下樓，我碰到該2 人所提的手提袋後，感覺袋內應有銅
    製接頭，該2 人跟我解釋袋內的東西是自己帶來的，並留下
    手提袋及袋內之銅製接頭，趁機逃跑，我就將車號記下來報
    警，接著再上樓查看，發現8 樓的輸水帶已遭美工刀割斷，
    前端的銅製接頭業遭竊取（臺灣高雄地方法院檢察署95年度
    偵字第16151 號卷，下稱偵二卷，第25至26頁）等語明確，
    此外並有手提袋及銅製接頭之照片3 張（偵二卷第29頁）在
    卷可按，自均堪採信。
(三)由前所認明之被告及見管理員，旋知告以手提袋內物品乃係
    自行攜入，嗣並留下內裝有竊得銅製接頭之手提袋趁隙逃離
    等節，則被告如非事先明知手提袋內所裝者，乃係竊取而來
    之銅製接頭，焉可能如此？再由前亦認明之劉滿堂乃係經由
    被告之搭載，而來去高雄縣鳳山市Ｄ型國宅，復於劉滿堂下
    手行竊之期間，被告亦始終待在8 樓，且就正在可清楚觀察
    電梯上下動向之電梯口處，更堪認被告乃係基於與劉滿堂竊
    盜之犯意聯絡，而分擔接送及把風等工作，否則又焉可能配
    合如此密切？綜上，被告係確知悉劉滿堂乃意在行竊且並共
    同為之，至堪認定。被告首開所辯，及證人劉滿堂亦附和其
    詞，而於警詢中另陳稱：被告不知道我前往高雄縣鳳山市Ｄ
    型國宅係欲行竊云云（警二卷第2 頁），分屬事後卸責、迴
    護之詞，俱無可憑信。
(四)綜上，本件事證明確，被告各該竊盜犯行，均至堪認定。
二、查被告行為後，如附表所示之相關法律均業經變更，並俱於
    95年7 月1 日施行，玆經整體比較結果，裁判時法並未較為
    有利，從而依刑法第2 條第1 項規定，自應適用各該行為時
    法，亦即修正前法，均合先指明（至刑法第321 條則未變更
    ）。又查共同正犯劉滿堂執犯事實欄一（一）所示犯行之美
    工刀，既足以在具有韌性之輸水帶上切割出整齊之斷面，有
    銅製接頭之照片（偵二卷第29頁）在卷可按，刀面顯甚為銳
    利；另被告執犯事實欄一（四）所示犯行之老虎鉗，既得作
    為旋下車牌螺絲使用，則質地自屬堅硬，並具有相當之重量
    ，是堪認在客觀上均足對人之生命及身體安全構成威脅而具
    有危險性，俱可供兇器使用，從而核被告關於就事實欄一（
    一）、（四）之所為，均係觸犯刑法第321 條第1 項第3 款
    之攜帶兇器加重竊盜罪；另關於事實欄一（二）、（三）之
    部分，所為均係犯刑法第320 條第1 項之普通竊盜罪。被告
    與劉滿堂就事實欄一（一）所示之犯行，有犯意聯絡與行為
    分擔，均應論以共同正犯；被告與王建昌就事實欄一（三）
    、（四）所示之犯行，有犯意聯絡與行為分擔，亦均應論以
    共同正犯。被告前後4 次竊盜犯行，時間緊接，手法相似，
    觸犯基本構成要件相同之罪名，顯然基於概括犯意反覆實施
    者，應依修正前刑法第56條之連續犯規定，從一情節重者，
    亦即事實欄一（一）所示之犯行論以一罪，並加重其刑；至
    事實欄一（一）、（三）、（四）之犯行雖均未據起訴，惟
    與前開業經起訴之事實欄一（二）部分，既俱有連續犯之裁
    判上一罪關係，自為起訴效力所及，本院自均得併予審理。
    被告前於93年間，因竊盜案件經法院判處有期徒刑8 月確定
    ，復於94年間，再因竊盜案件經法院判處有期徒刑3 月確定
    ，2 者接續執行，於93年12月3 日入監服刑，94年10月19日
    縮刑期滿執行完畢（惟後50日乃係執行拘役）乙情，有臺灣
    高等法院被告前案紀錄表1 份在卷可按，其於5 年內再故意
    犯本件有期徒刑以上之罪，為累犯，應依修正前刑法第47條
    之規定加重其刑，並遞加之。
三、本院審酌被告前有多次竊盜前科，已如前述，卻未知悔改，
    不思憑藉己力以正當途徑賺取所得，而一再竊取被害人所有
    之財物，甚且攜帶兇器而犯之，所為已然害及被害人對於自
    有財產之支配、使用，誠屬不該，惟念被告犯後尚知坦承大
    部分之犯行，且所竊得之物，俱已發還被害人，被害人之損
    害應已有所輕減，末並斟酌被告之生活狀況、品行與智識程
    度等一切情狀，爰量處如主文所示之刑。
四、末沒收係屬從刑，而從刑附屬於主刑，應依主刑所適用之法
    律（最高法院95年5 月23日第8 次刑事庭會議決議參照）。
    查扣案貼附編籤紙之機車鑰匙2 支，為被告所有，分別供犯
    事實欄一（二）、（三）所示犯行所用之物（本院卷第50、
    53頁）；另未扣案之手提袋1 只，則為共同正犯劉滿堂所有
    ，供犯事實欄一（一）所示犯行所用之物（偵二卷第32頁）
    ，應依共犯連帶理論及修正前刑法第38條第1 項第2 款、第
    3 項，宣告沒收。至被告執犯事實欄一（一）、（四）所示
    犯行所用之美工刀老虎鉗各1 支，因卷內並無證據顯示係屬
    被告或共同正犯劉滿堂、王建昌所有；另於95年5 月21日晚
    間7 時0 分許同遭扣案、未貼附標籤紙之鑰匙1 支，雖亦屬
    被告所有，然尚非供犯本案所用之物，且均非違禁物，本院
    自俱無由為沒收之諭知。
據上論斷，應依刑事訴訟法第452 條、第299 條第1 項前段，刑
法第321 條第1 項第3 款、第2 條第1 項前段，修正前刑法（下
同）第28條、第56條、第47條、第38條第1 項第2 款、第3 項，
罰金罰鍰提高標準條例第1 條前段，判決如主文。
本案經檢察官戊○○到庭執行職務。
中    華    民    國    95    年    9     月    29    日
                  刑事第十庭  審判長法  官  徐美麗
                                    法  官  楊淑珍
                                    法  官  莊珮吟
以上正本證明與原本無異。
如不服本判決，應於判決送達後10日內，向本院提出上訴狀。
中    華    民    國    95    年    9     月    29    日
                                    書記官  蔡妮君
┌───────────────────────────────────────────────┐
│附表：                                                                                        │
├──────┬─────────────┬─────────────┬───────┬────┤
│相關變更條文│行為時法（下稱舊法）之內容│裁判時法（下稱新法）之內容│比  較  理  由│備    註│
├──────┼─────────────┼─────────────┼───────┼────┤
│【罰金刑貨幣│依法律應處罰金、罰鍰者，就│中華民國94年1 月7 日法修正│刑法之貨幣單位│經依現行│
│單位之變更】│其原定數額得提高為2 倍至10│施行後，刑法分則編所定罰金│由「元（指銀元│法規所定│
│罰金罰鍰提高│倍（刑法乃係定明10倍）。第│之貨幣單位為新臺幣。94年1 │）」變更為「新│貨幣單位│
│標準條例第1 │1 條所定得提高倍數之規定，│月7 日刑法修正時，刑法分則│臺幣」，且刑法│折算新臺│
│條前段、第5 │於本條例修正後制定之法律，│編未修正之條文定有罰金者，│分則之罰金數額│幣條例第│
│條→刑法施行│不適用之；本條例修正前公布│自94年1 月7 日刑法修正施行│，亦視該分則先│2 條之規│
│法第1 之1 條│之法律，於本條例修正後修正│後，就其所定數額提高為30倍│前曾修正與否，│定折算後│
│第1 項、第2 │其罰金罰鍰數額或法律經全部│。但72年6 月26日至94年1 月│而分別提高3 或│等值，是│
│項          │修正而其罰金罰鍰數額未予變│7 日新增或修正之條文，就其│30倍。        │新法並未│
│            │更者，亦同。              │所定數額提高為3 倍。      │              │較有利。│
├──────┼─────────────┼─────────────┼───────┼────┤
│【罰金刑最低│罰金：（銀元）1 元以上。有│罰金：新臺幣1000元以上，以│罰金刑之最低度│舊法均較│
│度刑之變更與│期徒刑加減者，其最高度及最│百元計算。有期徒刑或罰金加│刑，由銀元10元│為有利。│
│加、減】刑法│低度同加減之。拘役或罰金加│減者，其最高度及最低度同加│（亦經提高）即│        │
│第33條第5 款│減者，僅加減其最高度。    │減之。拘役加減者，僅加減其│新臺幣30元，提│        │
│、第67條、第│                          │最高度。                  │高為新臺幣1000│        │
│68條        │                          │                          │元；且加（減）│        │
│            │                          │                          │之最低數額，亦│        │
│            │                          │                          │由銀元1 元即新│        │
│            │                          │                          │臺幣3 元，提高│        │
│            │                          │                          │成為新臺幣100 │        │
│            │                          │                          │元；又罰金刑之│        │
│            │                          │                          │最低度刑亦同加│        │
│            │                          │                          │（減）之。    │        │
├──────┼─────────────┼─────────────┼───────┼────┤
│【共同正犯】│二人以上共同實「施」犯罪之│二人以上共同實「行」犯罪行│新法將共同正犯│本案新舊│
│ 刑法第28條 │行為者，皆為正犯。        │為者，皆為正犯。          │之範圍予以限縮│法均成立│
│            │                          │                          │，不及於「陰謀│共同正犯│
│            │                          │                          │」、「預備」等│。      │
│            │                          │                          │行為階段。    │        │
├──────┼─────────────┼─────────────┼───────┼────┤
│ 【連續犯】 │第56條：「連續數行為而犯同│（刪除）                  │新法刪除連續犯│被告先後│
│            │一之罪名者，以一罪論。但得│                          │之規定。      │4 次竊盜│
│            │加重其刑至2 分之1 。」    │                          │              │犯行，依│
│            │                          │                          │              │新法須分│
│            │                          │                          │              │論併罰，│
│            │                          │                          │              │依舊法則│
│            │                          │                          │              │僅論一罪│
│            │                          │                          │              │，是舊法│
│            │                          │                          │              │有利。  │
├──────┼─────────────┼─────────────┼───────┼────┤
│【累犯變更】│受有期徒刑之執行完畢，或受│受徒刑之執行完畢，或一部之│前案依軍法裁判│本案不論│
│修正前刑法第│無期徒刑或有期徒刑一部之執│執行而赦免後，5 年以內故意│者，及因過失再│適用舊法│
│47條、第49條│行而赦免後，5 年以內再犯有│再犯有期徒刑以上之罪者，為│犯有期徒刑以上│或新法，│
│→修正後刑法│期徒刑以上之罪者，為累犯，│累犯，加重本刑至2 分之1 。│之罪者，是否構│均構成累│
│第47條第1 項│加重本刑至2 分之1 。累犯之│第98條第2 項關於因強制工作│成累犯，新舊法│犯，是以│
│、第2 項、第│規定，於前所犯罪依軍法或於│而免其刑之執行者，於受強制│規定互歧。且新│新法並未│
│49條        │外國法院受裁判者，不適用之│工作處分之執行完畢或一部之│法復另行增訂強│較有利。│
│            │。                        │執行而免除後，5 年以內故意│制工作執行完畢│        │
│            │                          │再犯有期徒刑以上之罪者，以│後之擬制累犯規│        │
│            │                          │累犯論。累犯之規定，於前所│定。          │        │
│            │                          │犯罪在外國法院受裁判者，不│              │        │
│            │                          │適用之。                  │              │        │
╠══════╪═════════════╧═════════════╧═══════╧════╣
║整體比較結果│新舊法均構成累犯，舊法罪數較少，較為有利。                                      ║
╚══════╧════════════════════════════════════════╝
附錄本案所犯法條：
《刑法第321 條第1 項第3 款》
  犯竊盜罪而有左列情形之一者，處6 月以上、5 年以下有期徒
  刑：
  三  攜帶兇器而犯之者。


司法院資訊處製作；財團法人民間司法改革基金會備份。
